臺灣高等法院臺中分院刑事判決　　　100年度交上訴字第810號
上　訴　人　臺灣臺中地方法院檢察署檢察官
被　　　告　潘政義
上列上訴人因被告肇事逃逸罪案件，不服臺灣臺中地方法院99年
度交訴字第301號，中華民國100年2 月10日第一審判決（起訴案
號：臺灣臺中地方法院檢察署99年度偵字第19374 號），提起上
訴，本院判決如下：
    主  文
上訴駁回。
    理  由
一、公訴意旨略以：被告潘政義於民國九十九年五月十八日晚間
    ，駕駛車牌號碼９４０５－ＵＲ號自用小客車（開啟車窗之
    狀態），沿臺中市○○區○○路二段由光明路往烈美街方向
    行駛，嗣於同日晚上八時十五分許，途經上開路段二百九十
    五之二六號前時，被告潘政義本應注意車前狀況，並隨時採
    取必要之安全措施；超車時，應與右側車輛保持半公尺以上
    之間隔，始得超過，而依當時夜間有照明、柏油路面乾燥、
    無缺陷、無障礙物、視距良好，並無不能注意或不能迴避之
    情形，被告潘政義竟疏未注意及此，於超越被害人周秀怡騎
    乘沿同向行駛於其右前方之車牌號碼ＰＮ９－５９５號重型
    機車時，因未保持安全間隔，其上開車輛之右側後照鏡擦撞
    被害人周秀怡之機車左側把手末端，致被害人周秀怡人車倒
    地，造成被害人周秀怡受有左髖挫傷之傷害（被告潘政義所
    涉過失傷害罪嫌未據被害人周秀怡告訴）。詎被告潘政義於
    發生上開擦撞時，其車窗係開啟中，顯然有聽聞及感覺到擦
    撞之事實，其明知肇事，非但未下車查看協助傷者就醫，亦
    未留下可資聯絡之方式，竟基於肇事逃逸之不法犯意，逕行
    駕駛上開車輛逃逸，嗣因被害人周秀怡記下車牌號碼，報警
    循線查獲。因認被告潘政義涉犯刑法第一百八十五條之四之
    肇事逃逸罪嫌云云。
二、按犯罪事實應依證據認定之，無證據不得認定犯罪事實；不
    能證明被告犯罪者，應諭知無罪之判決，刑事訴訟法第一百
    五十四條第二項、第三百零一條第一項分別定有明文。又認
    定不利於被告之事實，須依積極證據，苟積極證據不足為不
    利於被告事實之認定時，即應為有利於被告之認定，更不必
    有何有利之證據；認定犯罪事實所憑之證據，雖不以直接證
    據為限，間接證據亦包括在內，然而無論直接或間接證據，
    其為訴訟上之證明，須於通常一般之人均不致有所懷疑，而
    得確信為真實之程度者，始得據為有罪之認定，若其關於被
    告是否犯罪之證明未能達此程度，而有合理性懷疑之存在，
    致使無從形成有罪之確信，根據「罪證有疑，利於被告」之
    證據法則，即不得遽為不利於被告之認定。再事實之認定，
    應憑證據，如未能發現相當證據，或證據不足以證明，自不
    能以推測或擬制之方法，以為裁判之基礎（最高法院分別著
    有三十年上字第八一六號、七十六年台上字第四九八六號、
    四十年台上字第八六號判例可資參照）。又按檢察官就被告
    犯罪事實，應負舉證責任，並指出證明之方法；因此，檢察
    官對於起訴之犯罪事實，應負提出證據及說服之實質舉證責
    任；倘其所提出之證據，不足為被告有罪之積極證明，或其
    闡明之證明方法，無從說服法官以形成被告有罪之心證，基
    於無罪推定之原則，自應為被告無罪判決之諭知（最高法院
    九十二年台上字第一二八號判例要旨可參）。另按刑法第一
    百八十五條之四之肇事逃逸罪，其客觀構成要件為行為人駕
    駛動力交通工具肇事，且致人死傷而逃逸，主觀要件則須行
    為人對致人死傷之事實有所認識，並進而決意擅自逃離肇事
    現場，始足當之（最高法院九十七年度台上字第四四五六號
    、九十六年度台上字第七二六０號判決要旨均同此意旨）。
    而刑法第一百八十五條之四駕駛動力交通工具肇事，致人死
    傷而逃逸罪之構成，係以行為人對於肇事之事實確有主觀上
    認識為前提要件。是此主觀上認識之事實須以證據認定之，
    如有證據，並具體指出該證據憑以推論之理由，判決方告適
    法，否則即有理由不備之違背法令（最高法院九十九年度台
    上字第三四九七號判決可資參照）。此外，被害人之為證人
    ，與通常一般第三人之為證人不侔。被害人就被害經過所為
    之陳述，其目的在於使被告受刑事訴追處罰，與被告處於絕
    對相反之立場，其陳述或不免渲染、誇大。是被害人縱立於
    證人地位具結而為指證、陳述，其供述證據之證明力仍較與
    被告無利害關係之一般證人之陳述為薄弱。從而，被害人就
    被害經過之陳述，除須無瑕疵可指，且須就其他方面調查又
    與事實相符，亦即仍應調查其他補強證據以擔保其指證、陳
    述確有相當之真實性，而為通常一般人均不致有所懷疑者，
    始得採為論罪科刑之依據，非謂被害人已踐行人證之調查程
    序，即得逕以其指證、陳述作為有罪判決之唯一證據（最高
    法院九十八年台上字第一０七號判決參照）。
三、公訴人認被告涉犯刑法第一百八十五條之四肇事致人受傷逃
    逸罪嫌，無非係以被告之供述、證人即被害人周秀怡之證述
    、澄清綜合醫院中港分院診斷證明書、臺中市警察局第六分
    局道路交通現場圖、道路交通事故調查報告表（一）、（二
    ）、臺中市○○○道路交通事故初步分析研判表、臺中市○
    ○○道路交通事故談話紀錄表、臺中市○○○○○道路交通
    事故肇事逃逸追查表、現場照片、被害人周秀怡之機車及被
    告之自用小客車擦撞痕跡之採證照片、路口監視器錄影畫面
    翻拍照片，作為主要論據。
四、訊據被告潘政義固供承有於九十九年五月十八日晚間，駕駛
    車牌號碼９４０５－ＵＲ號自用小客車，行經臺中市○○區
    ○○路二段二百九十五之二六號前，惟堅詞否認有何上開犯
    行，辯稱：伊當日行經上開地點，並未與任何車輛發生事故
    ，伊係收到警察的通知後才知本件車禍等語。經查：
（一）被害人周秀怡於九十九年五月十八日晚上八時十五分許，
      騎乘車牌號碼ＰＮ９－５９５號重型機車，行經臺中市○
      ○區○○路二段二百九十五之二六號前，因有其他自用小
      客車欲自其後方超車，該自用小客車之右側後照鏡擦撞被
      害人周秀怡前揭機車，被害人周秀怡因而人車倒地，受有
      左髖挫傷之傷害一節，業經證人即被害人周秀怡於警詢、
      偵查中及原審審理時證述明確，並有澄清綜合醫院中港分
      院診斷證明書、道路交通事故現場圖、道路交通事故調查
      報告表（一）、（二）、臺中市○○○道路交通事故談話
      紀錄表各一份及現場照片八張在卷可參（見警卷第十六頁
      、第三十頁、第三一頁至第三八頁）。是被害人周秀怡確
      有於上揭時、地騎乘車牌號碼ＰＮ９－５９５號重型機車
      與其他自用小客車發生車禍，並因此受有前開傷害，堪以
      認定。然被告既否認有與被害人之前揭機車發生擦撞，是
      本案首應予以審究者，乃與告訴人發生車禍之自用小客車
      ，是否確實為被告駕駛之車牌號碼９４０５－ＵＲ號自用
      小客車。
（二）按被害人周秀怡固曾先後指證與其騎乘之上開機車發生擦
      撞之車輛，為被告駕駛之車牌號碼９４０５－ＵＲ號自用
      小客車等語。惟被害人周秀怡就其如何確定與其機車發生
      擦撞之車輛是車牌號碼為９４０５－ＵＲ號自用小客車之
      過程，先於警詢中陳稱：對方肇事撞到伊的機車時，伊有
      看到為９４０５－ＵＲ號自用小客車，當時前方塞車，對
      方車輛在前一個路口停紅燈時伊記下的等語（見警卷第十
      頁）。嗣於原審審理中則證稱：伊當時有記車號，但是英
      文字母沒有很確定，後來是路人記下車號，拿小紙條給伊
      ，路人幫伊報警，警察來了，伊才跟警察說肇事的車輛，
      路人有等警察來才走。路人確實有拿記車號的紙條給伊，
      但伊沒有留下來，伊不確定有無交給警察等語（見原審卷
      第三三頁）。準此，證人即被害人周秀怡就其如何肯定與
      其機車發生擦撞之車輛即為車牌號碼９４０５－ＵＲ號自
      用小客車之過程，所述前後不一，已有瑕疵，而被害人周
      秀怡固稱有路人幫忙記下車號，拿小紙條給伊，並為其報
      警，惟本件車禍係被害人周秀怡自行打電話至西屯派出所
      報案，勤務指揮中心並無受理報案紀錄，有員警職務報告
      及臺中市警察局第六分局交通事故受理紀錄表各一份在卷
      可參（見九十九年度偵字第一九三七四號卷第十一頁、原
      審卷第十六頁）。而員警邱家羚到場處理時，亦未見被害
      人所稱記下肇逃車牌之路人，難以查核身分，有員警職務
      報告及臺中市政府警察局第六分局一００年五月三日中市
      警六分交字第１００００１３６３６號函在卷可參（見原
      審卷第十六頁及本院卷第二一頁）。是被害人周秀怡所稱
      之路人是否確實存在，及該路人是否確實目擊本件車禍之
      發生，如何肯認係被告駕駛之上開自用小客車與被害人周
      秀怡之機車發生碰撞，進而提供車牌號碼予被害人周秀怡
      ，均值懷疑，故尚難僅憑被害人周秀怡上開證述，逕認係
      被告駕駛之上開自用小客車與被害人周秀怡之機車發生擦
      撞。
（三）證人即據報到場處理之員警邱家羚固於原審審理時到庭證
      稱：伊到現場之後，周秀怡之上開機車已經牽到路邊停放
      ，現場只剩下倒地後的刮地痕，周秀怡當時留在現場，告
      訴伊肇事車輛已經逃逸了，由周秀怡提供肇事車輛之車牌
      號碼予伊。伊沒有印象周秀怡是口述該車牌號碼或是拿載
      有該車牌號碼之紙條予伊。伊當時有查訪附近店家，有一
      家店的男店員先向伊說該車牌號碼，後來周秀怡也跟伊說
      相同的車牌號碼，但該名男店員只有提供車牌號碼，沒有
      描述肇事的過程等語（見原審卷第四五頁、四六頁）。是
      以，自員警邱家羚上開證詞雖可得知前揭肇事現場有店家
      之男店員提供肇事車輛之車牌號碼，然該名男店員既未描
      述肇事過程，則該名男店員究竟有無在場目擊，如何確定
      肇事之車輛即為車牌號碼９４０５－ＵＲ號自用小客車，
      而提供該車牌號碼予員警等情，即非無疑，尚無法以此遽
      推論肇事之車輛為被告駕駛之車牌號碼９４０５－ＵＲ號
      自用小客車。
（四）接續承辦本件車禍事故，負責追查本件肇事車輛之員警徐
      志佳雖於原審審理時到庭證稱：本件車禍由員警邱家羚到
      現場處理，伊接手後，有到現場去看，後來調出監視器，
      被告駕駛之上開自用小客車，確實有經過該路口，但車牌
      號碼模糊，所以只能從車身顏色、車型來比對等語（見原
      審卷第三四頁反面）。而卷附之員警職務報告亦記載，上
      開事故發生地點，未設有監視器，但被害人周秀怡有提供
      自用小客車之逃逸方向，係沿西屯路往逢甲路方向逃逸，
      事故地點旁西屯路與逢甲路口有路口監視系統，有錄下被
      告駕駛之上開自用小客車行經該路段等情，並有監視器錄
      影畫面翻拍照片二張佐證（見原審卷第十六頁、十九頁及
      二十頁）。堪認本件並無監視器錄下車禍發生過程，僅有
      被告駕駛之上開自用小客車，行經西屯路與逢甲路口之紀
      錄。而觀諸上開監視器錄影畫面翻拍照片二張，其內容固
      分別顯示2010/05/18 20:03:00及同日20:03:04往路口全
      景，為被告駕駛之上開自用小客車，行經西屯與逢甲路口
      等情。惟被害人周秀怡於警詢、偵查中均稱本件車禍發生
      時間為九十九年五月十八日晚上八時十五分許等情，而上
      開監視器錄影畫面翻拍照片，卻顯示被告駕駛之上開自用
      小客車於當日晚上八時三分許，已行經西屯路與逢甲路口
      （按被告車輛行進方向乃沿西屯路行駛，先行經光明路口
      ，再經過肇事地點即西屯路二段二百九十五之二六號及烈
      美街口，再通過逢甲路口），則被告駕駛之上開自用小客
      車，於案發當日晚上八時三分許前，即已經過上開肇事地
      點。且本院經向臺中市政府警察局第六分局交通分隊函查
      上開西屯路與逢甲路口監視器顯示之錄影時間於案發當時
      與實際時間有無誤差，結果該監視錄影畫面顯示之時間，
      經比對後與實際時間尚無違誤，有臺中市政府警察局第六
      分局一００年五月三日中市警分交字第一００００一三六
      三六號函在卷可稽（見本院卷第二一頁）。故與被害人周
      秀怡之前揭機車發生碰撞之自用小客車是否為被告駕駛之
      上開車輛，確堪存疑。
（五）被害人周秀怡於員警邱家羚到場處理時，表示本件車禍係
      因自用小客車超車撞到其機車的後視鏡等語在卷（見警卷
      第三十三頁之臺中市○○○道路交通事故談話紀錄表）。
      嗣被害人周秀怡於警詢、偵查中則改稱：係自用小客車右
      側後視鏡與伊機車左前車頭把手發生擦撞等語（見警卷第
      十頁、九十九年度偵字第一九三七四號卷第八頁）。並於
      原審審理時證稱：自用小客車因為要超車，汽車的右側後
      視鏡撞到伊機車左邊龍頭把手煞車之位置，伊是倒地後，
      才背貼著汽車的下緣，即汽車右後車門接近輪胎附近，機
      車後來有倒地，但不確定有無撞到汽車車身等情（見原審
      卷第三二頁至三四頁）。而證人邱家羚於原審審理時證稱
      ：伊到現場處理，有查看被害人周秀怡機車之狀況，機車
      左側車身受損，及左後照鏡有碰撞到，伊有拍照。左側車
      身可以確定是新痕跡，因為是機車倒地後的痕跡，而左後
      照鏡無法判斷，必須後續作比對。而被害人表示碰撞的位
      置是左側後照鏡，左側車身的擦痕是倒地後才造成的，現
      場只有一道刮痕是新的，所以可以確定當時現場的刮地痕
      是新痕。而當時機車的左側後照鏡情況，即如同伊當時所
      拍的照片，即警卷第三七頁之照片。當時伊沒有看到該機
      車之左側後照鏡有任何可以證明有碰撞的跡證。而卷附台
      中市○○道路交通事故疑似肇事逃逸追查表，為伊所製作
      ，現場確實沒有遺留自用小客車的任何跡證等語明確（見
      原審卷第四六頁）。員警徐志佳則證稱：卷附被害人周秀
      怡前揭機車及被告上開自用小客車擦撞痕跡之採證照片，
      係由伊聯絡被害人與被告至警局製作筆錄，並將機車與自
      用小客車拍照後作比對，被告自用小客車拍照時間為九十
      九年六月六日，被害人之機車拍照時間則為九十九年六月
      七日，而被告之自用小客車右側後視鏡的照片上，記載右
      側後視鏡碰撞痕跡高度三十六點五公分（實為九十三公分
      ，證人所稱三十六點五應為英吋），係因被害人周秀怡表
      示碰撞位置在車輛右側後視鏡，經伊比對後，發現被告之
      自用小客車右側後視鏡有痕跡，始註記於照片上。該痕跡
      不是很舊，應該是新的痕跡，但無法確定是否為撞擊所留
      下來的。而被害人之機車龍頭把手有脫漆情形，但於被害
      人之機車上並未採到與被告車輛顏色相同的紅色油漆之跡
      證等情綦詳（見原審卷第三四頁至三五頁）。相互勾稽上
      開證人之證詞，可知被害人周秀怡之機車係與某自用小客
      車之右側後視鏡發生碰撞，而因被害人周秀怡於員警至現
      場時，僅表示機車之左側後視鏡與自用小客車發生碰撞，
      故員警邱家羚僅檢視機車之左側後視鏡，惟自機車左側後
      視鏡無從看到得證明發生碰撞之跡證，而現場亦無遺留自
      用小客車之任何跡證。直至被害人於警詢稱係機車之左側
      車頭把手與自用小客車右側後視鏡碰撞，員警徐志佳於拍
      照並進行比對時，始留意機車之左側車頭把手及被告之自
      用小客車右側後視鏡。而被告之自用小客車右側後視鏡固
      有痕跡，惟並無法確定是否為撞擊所遺留，且被害人之機
      車亦未採集到與被告車輛顏色相同之紅色油漆之跡證等情
      。參以卷附被告自用小客車擦撞痕跡採證照片，係員警徐
      志佳於九十九年六月六日始拍照製作而成，距本件車禍發
      生之九十九年五月十八日，已有十九日之久，而被告之自
      用小客車又係於八十五年一月出廠之車輛，有車籍查詢基
      本資料詳細畫面一紙在卷可憑（見警卷第四三頁），則被
      告之上開自用小客車右側後視鏡痕跡，是否係於本件事故
      發生之前或之後，因其他情事而造成，亦非絕無可能，被
      告之自用小客車右側後視鏡痕跡是否為與被害人機車發生
      碰撞後所遺留，即非無疑。另被害人周秀怡既無法確定其
      機車車身有無碰撞被告之汽車車身，且依員警邱家羚所述
      ，於現場時被害人周秀怡表示左側車身之擦痕係倒地後造
      成，則自難認卷附被告自用小客車擦撞痕跡採證照片所示
      右側車門碰撞痕跡，係與被害人周秀怡機車發生碰撞後所
      遺留。準此，本件尚難遽論被告之自用小客車右側後視鏡
      及右側車門之痕跡，係與被害人周秀怡機車發生碰撞之結
      果，而為不利於被告之認定。
（六）綜上，被害人周秀怡指述被告所駕駛之上開自用小客車即
      為肇事車輛之情節，既有瑕疵，自難憑此遽認係被告所駕
      駛之上開自用小客車與被害人周秀怡之機車發生擦撞。又
      肇事現場並無任何路口監視畫面得還原事發時之情況，而
      被害人周秀怡、證人邱家羚固分別證述有路人目擊，並遞
      上載有肇事車輛之車牌號碼之小紙條、事發地點有店家之
      店員告知車牌號碼等節，惟該等路人或店員，是否存在，
      有無確實目擊本件車禍發生過程，均值懷疑，業如前述，
      實難遽為不利於被告之判斷。另依證人邱家羚、徐志佳所
      證述之本件車禍處理、採證情形，及卷附被告自用小客車
      擦撞痕跡採證照片，均無法推論出係被告之自用小客車與
      被害人機車發生擦撞之結果。再卷附之澄清綜合醫院中港
      分院診斷證明書、道路交通事故現場圖、道路交通事故調
      查報告表（一）、（二）、臺中市○○○道路交通事故談
      話紀錄表、臺中市○○○道路交通事故初步分析研判表、
      員警職務報告及現場照片八張等證據，或為員警對於案情
      之初步判斷、或為警方依被害人周秀怡一方之陳述而製作
      之文書，均僅能證明被害人周秀怡有於上開案發時、地發
      生車禍而受傷，尚無法逕作為認定與被害人周秀怡之機車
      發生擦撞者，為被告駕駛之上開自用小客車之事證。是以
      本件自難單憑被害人之指訴，即認係被告駕駛之上開自用
      小客車與被害人周秀怡之機車發生擦撞。退步言之，縱不
      排除係被告駕駛之上開自用小客車與被害人周秀怡之機車
      發生擦撞，惟被告是否具有肇事逃逸之主觀犯意，亦不無
      疑義。本件所指被告於案發當時即「知悉」肇事並致人受
      傷，猶駕車逃逸一節，係憑被害人周秀怡於警詢、偵查中
      及原審審理時證述：當時自用小客車副駕駛座之車窗是開
      啟狀態，案發時，伊有聽到車裡面的人喊了一聲「哎呦」
      ，且擦撞時，有發生撞擊聲，伊的機車倒地也會有聲音。
      而伊倒地後，背貼到車子的下緣，右後車門接近輪胎附近
      ，被告往前開時，有沿著伊的背部，被告有減速等語（見
      警卷第十頁、九十九年度偵字第一九三七四號卷第八頁、
      原審卷第三三頁）。惟被害人亦於原審審理時另證稱：自
      用小客車之副駕駛座有乘客，且車內音響很大聲，伊無法
      確定是駕駛或副駕駛座的人發出的哎呦聲，伊倒地以後，
      背靠著車子下緣，伊手並無拍打車子，機車後來有倒地等
      情（見原審卷第三三頁背面）。而衡以本案發生之地點，
      在臺中市○○區○○路二段二百九十五之二六號前，該處
      接近逢甲夜市，案發時點則為九十九年五月十八日晚上八
      時十五分許，且當時天氣良好【見道路交通事故調查報告
      表（一）之天候欄】，則該路段，正係夜間活動旺盛，人
      群聚集、喧嘩吵雜之熱鬧時刻，且被害人周秀怡亦稱當時
      車多、塞車，該自用小客車音響很大聲等情，則被害人周
      秀怡所聽聞之「哎呦」聲，是否確實來自該自用小客車內
      ，自非無疑；再參酌卷附被害人之機車照片所示，被害人
      機車左側車頭把手於本件車禍事故後，擦損甚為輕微，當
      可推知事故當生當時雙方擦撞力道並不明顯，則以現場人
      車喧嘩，而駕駛人又需時時注意車前狀況下，能否發現與
      被害人發生擦撞，亦不無疑問。又被害人周秀怡固稱自用
      小客車有減速一情，惟該路段當時既係車多且塞車之情況
      ，車速自難以控制，該自用小客車之車速果有減緩，亦有
      可能係受前方車輛行進速度影響使然，自無法僅以被害人
      周秀怡主觀上認自用小客車有減速之情況，即推論被告已
      知悉肇事並致人受傷。另參以被害人周秀怡倒地時，並未
      拍打車子，所受傷害為左髖挫傷，且車輛倒地時刮地痕僅
      為一點五公尺，有上開澄清綜合醫院中港分院診斷證明書
      、道路交通事故現場圖可稽。而證人邱家羚亦證稱：伊到
      現場處理時，若被害人周秀怡沒有講，衣服所未遮住之地
      方，無法看到有任何明顯的外傷擦、挫傷或流血之情況等
      語在卷（見原審卷第四六頁反面)，可見本件車禍發生時
      ，擦撞力道應屬輕微，且被害人周秀怡係背部接觸到車子
      下緣之右後車門接近輪胎附近處，衡情應無巨大聲響，又
      自用小客車於發生擦撞後仍繼續前行，被害人周秀怡機車
      倒地，已在被告身後，被告能否聽聞知悉，亦非無疑。是
      被害人周秀怡固證稱認為肇事之自用小客車駕駛知悉有與
      其發生擦撞等語，然此僅係被害人主觀推測之詞，尚難憑
      採。準此，即使客觀上不排除係被告駕駛之上開自用小客
      車與被害人周秀怡之機車發生擦撞，然本件就被告於案發
      當時即「知悉」肇事並致人受傷一節，除被害人周秀怡上
      開推測指證之詞外，並無其他積極補強證據足佐，即難遽
      以推論被告已知肇事致被害人受傷，猶為逃逸之主觀犯意
      。
五、綜上所述，本件依公訴人所舉之證據方法，仍有合理之懷疑
    存在，尚未達於通常一般之人均不致有所懷疑，而得確信其
    為真實之程度，本院無從形成被告有罪之確信。此外，本院
    復查無其他積極證據，足資證明被告確有起訴意旨所指之犯
    行，揆諸前揭說明，自應為被告無罪之諭知。原審認被告罪
    嫌不足，因而為無罪之諭知，核其認事、用法均無不當。檢
    察官上訴意旨略以：(一)車輛擦撞之事實，除有證人即被害人
    周秀怡之具結證述外，尚有到場處理警員，即證人邱家羚到
    庭具結證述屬實。證人邱家羚尚且證述，該車號係由店家人
    員及告訴人所口述。如若當時口述之車號有不一致，證人邱
    家羚應會職權追查。足證被告所駕之車輛，於該時段經過該
    處時（有監視錄影帶在卷可稽），確有擦撞倒告訴人之機車
    手把。另證人即本件車禍處理警員之一徐志佳亦到庭證稱：
    車輛之碰撞部位均為新痕跡，比對之高度亦相近，有照片在
    卷可參。(二)被害人周秀怡遭撞之際，被告竟本能的大聲喊叫
    「哎呦」，又被告曾稱案發時其車內搭載一名男子，此係對
    其極有利之事證，竟稱無從提供該男子之姓名及住址以供傳
    喚到庭，此均係其心虛之處。被害人周秀怡又證稱自己倒地
    後，身體有貼到車輛之下緣，亦可自後照鏡一目了然。被告
    潘政義於發生擦撞時，其車窗係開啟中，顯然有聽聞及感覺
    到擦撞之事實，其明知肇事，而認原審判決無罪不當云云。
    然查，被告之自用小客車右側後視鏡固有痕跡，惟並無法確
    定是否為撞擊所遺留，且被害人之機車亦未採集到與被告車
    輛顏色相同之紅色油漆之跡證等情，已如前述；又證人即員
    警邱家羚固於原審審理證稱當時有一家店的男店員向伊說該
    車牌號碼，惟經本院囑託臺中市政府警察局第六分局交通分
    隊查明該提供訊息之男店員資料，該分局交通分隊函覆本院
    稱：「經查本案提供當事人肇逃車輛相關資料者為一路過民
    眾，員警到場處理事故時，該民已離開現場，身分無從查明
    。」，有臺中市政府警察局第六分局一００年五月三日中市
    警分交字第１００００１３６３６號函在卷可稽（見本院卷
    第二一頁），是該提供本件交通事故肇事逃逸車輛資料之人
    ，究竟是否目擊本件事故之發生，如何肯認係被告所駕駛之
    上開自用小客車與被害人周秀怡之機車發生碰撞，進而提供
    車牌號碼予員警，均無從證明；再參諸卷附監視器錄影畫面
    翻拍照片，被告所駕駛之上開自用小客車於當日晚上八點三
    分許行經西屯路與逢甲路口，早已通過肇事地點，業如前述
    ，故尚難僅憑被害人及員警之證述，遽以推論肇事車輛係被
    告所駕駛之上開自用小客車。至被害人周秀怡雖證稱其當時
    聽到車內的人喊一聲「哎呦」等語，惟據被害人周秀怡於原
    審之證述，當時車內音響很大聲，其並無法確定所聽聞之「
    哎呦」是否係由被告所發出，且被害人倒地後，其並未拍打
    被告所駕駛之車門，本院衡酌案發時間及地點係人群聚集、
    喧嘩吵雜之時刻，被害人所聽聞之「哎呦」聲是否確實來自
    車內，已非無疑；另參以被害人倒地後係背部接觸到車子下
    緣之右後車門接近輪胎附近處，應無巨大聲響，是被告能否
    聽聞知悉與被害人發生擦撞，亦非無疑問，故被害人周秀怡
    證稱被告知悉有與其發生擦撞等語，僅係個人推測之詞，尚
    難遽以採信。另被告固曾供稱本案發生當日，其車內搭載有
    一名男子等語，惟據被告於本院審理時陳稱，該名男子乃與
    伊於同一工地工作，因機車故障，才順路搭載其回臺中市區
    ，伊對其不太認識等語，若果不假，被告與該名男子僅在同
    一工地工作，縱不知其真實姓名及住處，亦難認有何違背常
    情之處，況刑事被告本受無罪推定之保障，並無自證己罪之
    義務，被告未能提供該名男子之年籍資料以供傳訊，不論其
    實因為何，究難據此反推被告係畏罪情虛，並迴避檢察官應
    盡之實質舉證責任。綜上，檢察官上訴意旨所指，均非係積
    極確切證據可資據為不利被告之認定，檢察官所舉之證據，
    既尚有合理之懷疑存在，而未達於可確信其真實之程度，則
    在該合理懷疑尚未剔除前，依據上開說明，自難遽為被告有
    罪之認定。從而，檢察官之上訴為無理由，應予駁回。
據上論斷，應依刑事訴訟法第三百六十八條，判決如主文。
本案經檢察官徐松奎到庭執行職務。
中    華    民    國   100    年    6     月    29    日
            刑事第七庭    審判長法  官  林  榮  龍
                                法  官  黃  仁  松
                                法  官  王  義  閔
上列正本證明與原本無異。
檢察官得上訴。
如不服本判決應於收受送達後十日內向本院提出上訴書狀，其未
敘述上訴理由者，並得於提起上訴後十日內向本院補提理由書 (
均須按他造當事人之人數附繕本)「切勿逕送上級法院」。
                                書記官  王  麗  珍
中    華    民    國   100    年    6     月    29    日
附錄
刑事妥速審法第九條：
除前條情形外，第二審法院維持第一審所為無罪判決，提起上訴
之理由，以下列事項為限：
一  判決所適用之法令牴觸憲法。
二  判決違背司法院解釋。
三  判決違背判例。
刑事訴訟法第 377 條至第 379 條、第 393 條第 1 款之規定，
於前項案件之審理，不適用之。